【裁判字號】    89,上訴,1083
【裁判日期】    890919
【裁判案由】    違反槍彈藥刀械管制條例
【裁判全文】
臺灣高等法院高雄分院刑事判決                  八十九年度上訴字第一八三號
    上訴人即被告  甲○○
    指定辯護人    本院公設辯護人  孫妙岑
右上訴人因違反槍砲彈藥刀械管制條例案件，不服臺灣高雄地方法院八十九年度訴字
第一一八八號中華民國八十九年七月三十一日第一審判決（起訴案號：臺灣高雄地方
法院檢察署八十九年度偵字第一一八八號），提起上訴，本院判決如左：
    主  文
原判決撤銷。
甲○○未經許可，寄藏可發射子彈具有殺傷力之改造玩具金屬手槍，處有期徒刑貳年
，併科罰金新臺幣壹拾伍萬元，罰金如易服勞役，以新臺幣玖佰元即銀元參佰元折算
壹日。
扣案之仿ＣＯＬＴ廠半自動手槍製造之玩具金屬手槍壹枝（槍枝管制編號00000
00000號）、制式口徑十二ＧＡＵＧＥ霰彈拾伍顆、炸彈主要組成零件之二○五
式引信壹組，均沒收。
    事  實
一、甲○○於民國八十八年七月間某日，受其朋友劉文森（起訴書誤載為劉文生，其
    業於八十九年一月二十八日死亡）之委託，代為保管可發射子彈且具有殺傷力之
    仿ＣＯＬＴ廠半自動手槍製造之改造玩具金屬手槍一枝（槍枝管制編號0000
    000000號）、具殺傷力之霰彈十七顆（其中十五顆係制式口徑十二ＧＡＵ
    ＧＥ霰彈、一顆係改造之制式口徑二十ＧＡＵＧＥ霰彈、一顆係土造霰彈）、未
    具殺傷力之改造制式口徑十二ＧＡＵＧＥ霰彈三顆及未具殺傷力之制式訓練用手
    榴彈（內含炸彈之主要組成零件二○五式引信）一顆，並將之藏置於高雄縣美濃
    鎮祿興里上竹圍十一號之住處內，未經許可而寄藏上開手槍、子彈及炸彈之主要
    組成零件。嗣於八十九年二月十三日下午一時許，為警據報持臺灣高雄地方法院
    檢察署檢察官核發之搜索票，在上開住處查獲，並扣得上開可發射子彈且具有殺
    傷力之改造玩具金屬手槍一枝（槍枝管制編號0000000000號）、具殺
    傷力之霰彈十七顆（其中改造之制式口徑二十ＧＡＵＧＥ霰彈及土造霰彈各一顆
    業經鑑驗試射）、未具殺傷力之改造制式口徑十二ＧＡＵＧＥ霰彈三顆、未具殺
    傷力之制式訓練用手榴彈一顆（內含炸彈主要組成零件之二○五式引信）。
二、案經高雄縣警察局旗山分局報告臺灣高雄地方法院檢察署檢察官偵查起訴。
    理  由
一、右揭事實，迭據被告甲○○於警訊、偵查中、原審及本院審理時供承不諱，又扣
    案之手槍、霰彈及手榴彈經送內政部警政署刑事警察局以性能檢驗法、試射法及
    Ｘ光透視法檢驗結果，(一)、送鑑改造四五模型手槍一枝（槍枝管制編號0000
    000000號），認係仿ＣＯＬＴ廠半自動手槍製造之玩具金屬手槍將其金屬
    槍管車通改造而成，機械性能良好，認具殺傷力。(二)、送鑑霰彈二十顆：其中1.
    十五顆認均係制式口徑十二ＧＡＵＧＥ霰彈，彈底標記均為“FIOCCHI 12 ITALY
    ”，認均具殺傷力。2.一顆認係以已擊發制式口徑二十ＧＡＵＧＥ霰彈殼裝填底
    火、火藥及鉛丸改造而成，經試射，可擊發，認具殺傷力。3.一顆認係土造霰彈
    ，內具直徑約二‧三ＭＭ之鉛丸數十顆，經試射，可擊發，認具殺傷力。4.三顆
    認均係以已擊發制式口徑十二ＧＡＵＧＥ霰彈殼裝填底火、火藥及鉛丸改造而成
    ，試射一顆，無法擊發，認不具殺傷力。(三)、送驗手榴彈一顆，認係制式訓練用
    手榴彈，二○五式引信，經以Ｘ光透視，顯示該練習用手榴彈內擊發臂、擊鎚、
    火帽、點火藥、延期藥、雷管等引信構造均完整，但彈體內無炸藥，底部孔洞被
    焊密封，為供訓練用之手榴彈，該引信仍可正常作用引爆，可供組成彈藥之用。
    而該練習用手榴彈係供投擲練習時產生聲響之用，彈體不易爆裂，認不具殺傷力
    ，該二○五式引信仍可正常作用引爆，為炸彈之主要組成零件。此有該局八十九
    年二月二十五日及同年四月八日刑鑑字第二一九一八號、刑偵五字第四三三一五
    號鑑驗通知書各一紙及同年六月十六日（八九）刑偵五字第七二八四四號函一紙
    在卷可憑，並有照片六幀及搜索扣押證明筆錄一份附卷可稽。本件事證明確，被
    告犯行洵堪認定。
二、按引信為炸彈之主要組成零件，業經內政部於八十六年十一月二十四日以台（八
    六）內警字第八六七○六八三號公告在案。是核被告甲○○受託代為保管寄藏前
    開改造玩具金屬手槍、霰彈及炸彈主要組成零件之二○五式引信等行為，係犯槍
    砲彈藥刀械管制條例第十一條第四項之未經許可寄藏可發射子彈具有殺傷力之玩
    具金屬手槍罪、同條例第十二條第四項之未經許可寄藏子彈罪及同條例第十三條
    第四項未經許可寄藏炸彈之主要組成零件罪。公訴人認被告分係犯同條例第十條
    第三項、第十一條第三項之罪尚有未洽，起訴法條應予變更。又被告同時寄藏具
    殺傷力之改造玩具金屬手槍、霰彈及炸彈主要組成零件之二○五式引信，為一行
    為觸犯三種罪名，為想像競合犯，應依刑法第五十五條之規定，從一重之未經許
    可寄藏其他可發射子彈具有殺傷力之玩具金屬手槍罪論處。
三、原審予以論罪科刑，固非無見，惟本件公訴人起訴書所引法條既有錯誤，即應予
    變更起訴法條，原判決僅敘明係誤引，尚有未洽（至槍彈彈藥刀械管制條第十一
    條雖於八十九年七月五日修正公布施行，惟其所修正者僅為第一項，第四項部分
    並未修正，即無新舊法之比較問題，併此敘明）。被告上訴意旨否認犯罪，雖無
    理由，惟原判決既有可議之處，應由本院予以撤銷改判。爰審酌被告寄藏上開改
    造玩具金屬手槍、霰彈及炸彈之主要組成零件，嚴重危害社會治安，惟念被告犯
    後坦承犯行，且尚未有持上開槍彈進而犯罪之行為等一切情狀，量處如主文所示
    之刑，並就罰金部分諭知如易服勞役之折算標準。又依槍砲彈藥刀械管制條例第
    十九條第一項雖規定應於刑之執行完畢或赦免後，令入勞動場所，強制工作三年
    ，惟是項規定，不問對行為人有無預防矯治其社會危險性之必要，一律宣付強制
    工作三年，限制其中不具社會危險性之受處分人之身體、自由部分，其所採措施
    與所欲達成預防矯治之目的及所需程度，不合憲法第二十三條所定之比例原則，
    是犯上開條例第十九條所定之罪，不問對行為人有無預防矯治其社會危險性之必
    要，一律宣付強制工作三年之部分，應自八十七年十二月十八日起停止適用，業
    經司法院大法官會議釋字第四七一號解釋在案。查被告於本件犯罪之前，並無類
    似前科，足認被告並無刑法第九十條第一項之犯罪之習慣或以犯罪為常業或因遊
    蕩或懶惰成習而犯罪之情形，且被告寄藏上開槍彈並無進而犯罪之意，難認被告
    對將來社會具有相當之危險性，而有進一步教化、治療之必要，若宣告拘束被告
    自由、身體之保安處分，顯與比例原則有違，是本院認被告並無強制工作之必要
    ，故不另予諭知被告於刑之執行完畢或赦免後，令入勞動場所，強制工作三年，
    併此敘明。另扣案之具殺傷力之玩具金屬手槍一枝、具殺傷力之制式口徑十二Ｇ
    ＡＵＧＥ霰彈十五顆及炸彈之主要組成零件二○五式引信一組，均為違禁物，應
    依刑法第三十八條第一項第一款宣告沒收。至扣案之改造制式口徑二十ＧＡＵＧ
    Ｅ霰彈及土造霰彈各一顆經鑑定試射，業已擊發而無殺傷力，非違禁物，而扣案
    之制式訓練用手榴彈一顆及改造制式口徑十二ＧＡＵＧＥ霰彈三顆，因不具殺傷
  力，已如前述，亦非違禁物，且查無其他證據足證為被告所有供犯罪所用之物，
    故均不予宣告沒收。
據上論結，應依刑事訴訟法第三百六十九條第一項前段、第三百六十四條、第二百九
十九條第一項前段、第三百條、槍砲彈藥刀械管制條例第十一條第四項、第十二條第
四項、第十三條第四項，刑法第十一條前段、第五十五條、第四十二條第二項、第三
十八條第一項第一款、罰金罰鍰提高標準條例第二條，現行法規所定貨幣單位折算新
台幣條例第二條，判決如主文。
本案經檢察官陳新慶到庭執行職務。
中    華    民    國     八十九     年       九       月     十九       日
                              臺灣高等法院高雄分院刑事第七庭
                                  審判長法官  王光照
                                        法官  黃壽燕
                                        法官  黃仁松
右正本證明與原本無異。
如不服本判決，應於判決送達後十日內向本院提出上訴狀，其未述理由者並應於提
出上訴狀後十日內向本院補提理由書（應附繕本)。
                                      書記官  郭蘭蕙
中    華    民    國     八十九     年       九       月    二十一     日
附錄：本判決論罪科刑法條：
槍砲彈藥刀械管制條例第十一條第四項：
未經許可，持有、寄藏或意圖販賣而陳列第一項所列槍枝者，處一年以上七年以下有
期徒刑，併科新台幣七百萬元以下罰金。
槍砲彈藥刀械管制條例第十二條第四項：
未經許可，持有、寄藏或意圖販賣而陳列子彈者，處五年以下有期徒刑，併科新台幣
三百萬元以下罰金。
槍砲彈藥刀械管制條例第十三條第四項：
未經許可，持有、寄藏或意圖販賣而陳列第一項所列零件者，第六月以上五年以下有
期徒刑，併科新台幣三百萬元以下罰金。
                                                                        Ｋ


司法院資訊處製作；財團法人民間司法改革基金會備份。
